【裁判字號】    97,消債更,469
【裁判日期】    970710
【裁判案由】    更生事件
【裁判全文】
臺灣臺北地方法院民事裁定           97年度消債更字第469號
聲  請  人
即債務人    甲○○
                        9
                        1
上列聲請人即債務人因消費者債務清理更生事件，聲請保全處分
，本院裁定如下：
    主  文
聲請駁回。
    理  由
一、按法院就更生或清算之聲請為裁定前，得因利害關係人之聲
    請或依職權，以裁定為保全債務人財產、限制債權人對於債
    務人行使債權，及停止對於債務人財產強制執行程序之保全
    處分，消費者債務清理條例（下稱本條例）第19條第1項第1
    、2、3款定有明文。又本條例第19條第1項第1款所稱保全處
    分，應係為防止債務人財產減少，以債務人為對像，限制其
    處分財產之保全；同條第2款、第3款，則係基於維持債權人
    間之公平受償，使債務人有重建更生之機會，以債權人為對
    像，限制其行使債權、聲請強制執行所為之保全（本條例第
    19 條立法說明參照）。是法院就更生或清算之聲請為裁定
    前，自應依債務人之財產狀況，就保全處分對債務人更生或
    清算目的達成之促進，及保全處分實施對相關利害關係人所
    生影響，兼顧債權人權益，避免債務人惡意利用保全處分，
    阻礙債權人行使權利，或作為延期償付手段之可能性，綜合
    比較斟酌，決定有無以裁定為保全處分之必要。
二、本件債務人聲請保全處分之意旨略以：已受扣薪執行命令，
    債務人每月收入約新臺幣（下同）20,000元，遭執行扣薪3
    分之1約6,000元，惟債務人除自生必要生活支出外，尚須負
    擔母親扶養費用，扣薪後生活已無以為繼，故請求為下列保
    全處分 (一)債務人財產之保全處分；(二)債務人履行債務
    及債權人對於債務人行使債權之限制；(三)對於債務人財產
    強制執行程序之停止，並表明保全處分之具體內容為債權人
    對於債務人之債權不得行使，亦不得對債務人提起訴訟程序
    及強制執行（含假扣押、假處分），進行中之程序亦應予停
    止（臺灣士林地方法院97年度執祥字第10823號強制扣薪執
    行）。經查：
(一)債務人第一項聲請，係對自己財產之保全處分，若本院裁定
    准許，則債務人對其財產之處分權即受限制，其賴以維生之
    收入包括對第三人之薪資債權，亦將遭到本院扣押而不能領
    用，其生活立陷困頓，此顯非債務人聲請本件保全處分之目
    的，是此項聲請，顯有誤解，無從准許。
(二)債務人第二項、第三項聲請，請求禁止債權人行使債權並停
    止扣薪之強制執行程序，惟債務人名下並無任何財產，有債
    務人提出之財產歸屬資料清單在卷可稽；又債務人之唯一收
    入，即對第三人肯德基股份有限公司之薪資債權，每月僅約
    20,000元，即使扣押3分之1，則於保全處分至多120日之期
    間內，債權人可得受償之金額甚微；縱令其他債權人亦行使
    債權而聲請強制執行，亦僅能就上開薪資債權3分之1範圍內
    比例受償，故限制債權人行使債權對於維持債權人間公平受
    償並無助益；又債務人雖主張每月薪資（約20,000元）遭扣
    取3分之1（約6,000元）後，所餘款項（約14,000元）無法
    支應其自己生活必要支出（平均約14,000元），及母親之扶
    養費用（每月實際支出3,000元），惟查債務人自民國79年
    11月7日起，即經鑑定為身心障礙人士（重度視障），有債
    務人提出之身心障礙手冊在卷可稽，依現行臺北市身心障礙
    者津貼申請須知之規定，其每月尚可領取3,000元之津貼，
    已足以填補因扣薪所生之生活費用缺口，是債務人主張扣薪
    後無法維持生活之說詞，尚難採信。
三、綜上，本件經權衡債務人與債權人雙方之利益後，聲請人保
    全處分之聲請應予駁回，爰裁定如主文。
中    華    民    國    97    年    7     月    10    日
              民事第八庭    法      官  鄭麗燕
上為正本係照原本作成
如不服本裁定，應於裁定送達後10日內，以書狀向本院提出抗告
，並繳納抗告費新臺幣1千元
中    華    民    國    97    年    7     月    10    日
                            書  記  官  張樹成


司法院資訊處製作；財團法人民間司法改革基金會備份。
